臺灣高等法院民事裁定　九十一年度抗更(二)字第二四號
　　　抗　告　人　甲○○　台北市○○○路○段二八三號十一樓
　　　　　　　　　　　　　送達代收人　楊雅棠律師
右抗告人與相對人乙○○間聲明異議事件，對於中華民國九十年三月二十七日台灣台
北地方法院八十九年促字第二七三二五號裁定，提起抗告，經最高法院第二次發回更
審，本院裁定如左：
      主    文
抗告駁回。
抗告訴訟費用由抗告人負擔。
      理    由
一、相對人向原法院聲請核發支付命令，經原法院於八十九年七月十八日准予核發八
    十九年度促字第二七三二五號支付命令，嗣抗告人以前揭支付命令之送達不合法
    為由，於九十年一月二十日具狀聲明異議。原法院則以：前揭支付命令業經於八
    十九年七月二十四日送達，抗告人遲至九十年一月二十日，始行提起異議，已逾
    異議期間，異議不合法，裁定駁回異議。
二、抗告意旨略稱：伊雖設籍於「台北市○○○路○段一六一巷十四號四樓」，惟實
    際上並未居住在該處，依最高法院六十四年台抗字第四八一號判例：民事訴訟法
    第一百三十八條所規定之寄存送達，限於不能依同法第一百三十六條及第一百三
    十七條規定行送達者，始得為之，設其送達之處所，雖原為應受送達人之住居所
    、事務所或營業所而實際上已變更者，該原住居所、事務所或營業所，即非應為
    送達之處所，自不得於該原處所為寄存送達。又依第一百三十八條之規定為寄存
    送達，除須將應送達之文書寄存送達地之自治或警察機關外，並須製作送達通知
    書，記明寄存文書之處所，黏貼於應受送達人住居所、事務所或營業所門首，俾
    應受送達人知悉寄存之事實，前往領取，二者缺一均不能謂為合法之送達。故原
    法院將上開支付命令，寄存於上開戶籍地之轄區警察機關即台北市政府警察局大
    安分局敦化南路派出所以為送達，並不合法，上開支付命令尚未確定，爰為聲明
    異議等語。
三、按最高法院六十四年台抗字第四八一號判例所謂：設其送達之處所，雖原為應受
    送達人之住居所、事務所或營業所而實際上已變更者，該原住居所、事務所或營
    業所，即非應為送達之處所，自不得於該原處所為寄存送達等語，係指原為應受
    送達人之住居所、事務所或營業所，其後實際上已變更，致該原住居所、事務所
    或營業所，與實際所居住之處所，不相一致，並依法辦理遷徙登記，使人得知其
    實際居住之處所已變更而有證明者而言。蓋人民雖有居住及遷徙自由，但遷徙者
    應為遷徙之登記，為戶籍法第四條第一項第二款所明定。是其居住之處所已遷徙
    變更者，自應依法為遷徙登記，否則，應受送達人之住居所、事務所或營業所實
    際上是否已變更，他人無從得知，自無從要求按實際之住居所為送達，則依該原
    住居所、事務所或營業所所為之寄存送達，將永不確定，應非前揭判例之本意。
　　依民事訴訟法第一百十六條規定，當事人書狀，應記載當事人姓名及住所或居所
　　；當事人為法人或其他團體者，其名稱及事務所或營業所。有法定代理人、訴訟
　　代理人者，其姓名、住所或居所。且當事人變更其送達之處所，應向受訴法院陳
　　明（民事訴訟法第一百四十九條參照），蓋所以確定應為送達之處所也。本件抗
　　告人既自民國八十六年十一月十四日起，設籍於台北市○○○路○段一六一巷十
　　四號四樓房屋未遷離（見本院更(一)卷第二十九頁戶籍謄本），原法院係於八十七
　　年七月二十四日依法寄存送達上開支付命令，有送達證書及原法院向送達之郵務
　　機關查復之「查詢國內各類掛號郵件查單」二紙可稽（見原法院卷第三十、三三
　　頁）。證人駱祖彬雖證稱伊於九十年四月二日服務於喜見達公司，於九十年十二
　　月二十八日，始搬至台北市○○○路○段一六一巷十四號二樓，四樓是辦公室有
　　二個單位等語（見本院更(一)卷一０二頁正、反面），則證人駱祖彬於上開支付命
　　令寄存送達後，始搬入上址，其證言應無法作為抗告人於寄存送達時，實際未居
　　住於該址之證明。又證人即該址轄區派出所警員林丁杉雖證略稱：其於八十四年
　　至九十年四月初，服務敦化南路派出所，上址為其轄區，有定期查戶口，該戶口
　　上所載之戶長詹美華及其家屬並不住該處等語，但未具體證明系爭地址確非抗告
　　人甲○○本人實際之住居所，且相對人與抗告人曾於八十九年六月五日，就抗告
　　人妨害家庭之行為達成和解，抗告人於和解契約書之住址欄，即親筆記載為系爭
　　地址；九十年一月三十一日，抗告人就相對人於聲請原法院依和解契約書核發支
　　付命令後並予以強制執行抗告人之財產事件而聲請停止執行；及於九十年三月一
　　日，就該停止執行事件，聲請准其提存有價證券為擔保，復記載其住所均為系爭
　　地址等（見台北地院八十九年度促字第二七三二五號支付命令卷四頁、最高法院
　　院九十年度台抗字第四一九號卷十九、二十頁）。是抗告人於之前有關之訴訟事
　　件之送達地址，既皆為抗告人親自記載為抗告人之系爭戶籍地址。又如其後應送
　　達地址有所變更，依戶籍法第四條第一項第二款所明定，抗告人亦應有遷徙之登
　　記義務，並向受訴法院陳明，但查抗告人並未證明其遷徙登記之事實，且九十年
　　存字第九五三號提存事件，提存書之住所或事務所記載：台北市○○○路○段一
　　六一巷一四號四樓，於九十年三月八日送達提存書時，經抗告人親自簽收送達證
　　書，亦未指明其實際住居所；原法院九十年度聲字第四六九號變更提存物事件，
　　其聲請狀之住所亦記載「詳卷」，即「台北市○○○路○段一六一巷一四號四樓
　　」之意，原法院按其台北市○○○路○段一六一巷一四號四樓送達裁定正本及裁
　　定確定證明書，均經抗告人之受僱人簽收，有送達證書可稽（見九十年度聲字第
　　四六九號變更提存物卷第八、十一頁）。是抗告人與相對人自八十九年六月五日
　　，就抗告人妨害家庭之行為達成和解起，屢次以台北市○○○路○段一六一巷一
　　四號四樓為其訴訟行為之住所，業經本院調閱原法院八十九年度執字第二三○○
　　六號民事執行卷、九十年度聲字第四六九號變更擔保物卷、九十年度聲再第七號
　　聲請再審卷、九十年度存第九五三號擔保提存卷，查證屬實。從而，抗告人本人
　　既設籍於系爭地址，並以此系爭地址為其法律行為之住所，且未能證明其住居所
　　之變更，已為遷徙登記，抗告人否認系爭地址非其實際之住居所，即無可取。
四、查本件原法院於八十九年七月十八日，核發八十九年度促字第二七三二五號支付
    命令，業經原法院於八十七年七月二十四日，依法制作送達通知書粘貼於系爭地
    址信箱上，再將送達文書寄存送達敦化南路派出所，有送達證書，及原法院向送
    達之郵務機關查復之「查詢國內各類掛號郵件查單」二紙可稽（見原法院卷第十
    一、三十、三三頁）。揆諸前揭說明，其寄存送達於法並無不合，抗告人遲至九
    十年一月二十日，始行提起異議，已逾異議期間，異議不合法，從而，原法院依
    民事訴訟法第五百十八條規定，裁定駁回異議，並無違誤，抗告意旨仍執陳詞指
    摘原裁定不當，求為廢棄，為無理由，應予駁回。
據上論結，本件抗告為無理由，依民事訴訟法第四百九十二條第一項、第九十五條、
第七十八條，裁定如主文。
中　　　華　　　民　　　國　　九十一　　年　　　十　　　月　　二十九　　日
　　　　　　　　　　　　　　　　民事第十一庭
　　　　　　　　　　　　　　　　　　審判長法　官　吳　景　源
　　　　　　　　　　　　　　　　　　　　　法　官　滕  允  潔
　　　　　　　　　　　　　　　　　　　　　法　官　連　正　義
右正本係照原本作成。
不得再抗告。
中　　　華　　　民　　　國　　九十一　　年　　　十　　　月　　 三十　 　日
　　　　　　　　　　　　　　　　　　　　　書記官　張　永　中
